【裁判字號】    92,上易,226
【裁判日期】    920417
【裁判案由】    竊盜
【裁判全文】
臺灣高等法院高雄分院刑事判決                    九十二年度上易字第二二六號
    上  訴  人  乙○○
    即  被  告
                丁○○
                甲○○
                戊○○
右上訴人等因竊盜案件，不服臺灣屏東地方法院九十一年度易字第一一四八號中華民
國九十一年十一月二十七日第一審判決（起訴案號：臺灣屏東地方法院檢察署九十一
年度偵字第四二○七號），提起上訴，本院判決如左：
      主  文
原判決撤銷。
乙○○、丁○○、甲○○結夥三人以上竊盜，各處有期徒刑參月，如易科罰金，均以
參佰元折算壹日，乙○○緩刑參年。
戊○○結夥三人以上竊盜，累犯，處有期徒刑肆月，如易科罰金，以參佰元折算壹日
。
    事  實
一、戊○○曾於民國八十三年間因違反肅清煙毒條例罪，經臺灣高雄地方法院判處有
    期徒刑三年一月，並經本院駁回上訴確定，於八十七年八月二十三日執行完畢，
    仍不知悔改；復於九十一年七月三十一日十五時三十分許，與乙○○、丁○○、
    、甲○○計四人至屏東縣枋寮鄉海邊遊玩，因見該鄉○○村○○○○段五五六之
    三號（重測後為北玄段一○四八之○○○○地號）丙○○所有之土地魚塭內飼有
    魚類，竟共同基於意圖為自己不法所有之犯意聯絡，由乙○○將其在該漁塭旁所
    撿拾之流刺網一具放入魚塭中捕撈，羅瑞廷、甲○○、戊○○等三人則於撈得漁
    獲後，共同將流刺網拉起，並將流刺網內捕獲之吳郭魚一隻及紅蟳二隻（合計價
    值約新臺幣三百元），裝入在漁塭旁所撿拾之漁獲網中攜出魚塭，適所有人丙○○巡視魚塭而發覺報警查獲，並扣得流刺網及漁獲網各一具（吳郭魚一隻及紅蟳
    二隻已發還丙○○）。
三、案經屏東縣警察局枋寮分局移送台灣屏東地方法院檢察署檢察官偵查起訴。
    理  由
一、訊據上訴人即被告乙○○、羅瑞廷、戊○○三人對前述竊盜之犯行皆供承不諱，
    上訴人即被告甲○○雖未於本院審判期日到庭，惟其於本院調查時亦供承前述竊
    盜之犯行不諱，核與被害人丙○○於警訊中所指述情節相符，並有贓物認領保管
    單、土地登記謄本、地籍圖、扣押物品清單各一份、照片十二張等附卷可稽，復
    有扣案流刺網及漁獲網各一具足憑；而由現場照片（警卷第二十八頁、第二十九
    頁）顯示，被告乙○○等四人係互相協力自漁塭內拉起漁網，將魚、蟳置於自己
    實力支配之下，顯見被告等之自白核與事實相符，事證明確，被告等四人之犯行
    均堪認定。
二、核被告乙○○、羅瑞廷、甲○○及戊○○等四人所為，均係犯刑法第三百二十一
    條第一項第四款之結夥三人以上竊盜罪。被告等四人間就前述犯行，有犯意聯絡
    及行為分擔，皆為共同正犯。公訴意旨雖認被告羅瑞廷、甲○○及戊○○等三人
    係以幫助之意思參與乙○○竊盜行為，係屬幫助犯，惟按刑法上之幫助犯，是指
    以幫助之意思，對於正犯資以助力，而未參與實施犯罪之行為者而言，如就構成
    犯罪事實之一部，已參與實施即屬共同正犯，本件被告羅瑞廷、甲○○、戊○○
    等三人已有共同拉起漁網，將魚、蟳置於自己實力支配下之行為，已如前述，故
    公訴意旨認羅瑞廷、甲○○及戊○○三人犯刑法第三百二十條第一項之竊盜罪之
    幫助犯，即有未洽，且公訴人漏未斟酌被告乙○○係結夥四人竊盜之事實，而認
    被告乙○○係犯刑法第三百二十條第一項之竊盜罪，亦有未合，惟其基本事實同
    一，本院自應予以審理，並變更其起訴法條。查被告乙○○、羅瑞廷、甲○○及
    戊○○等四人係因至枋寮海邊遊玩路過案發地點，一時貪念臨時起意行竊，所得
    僅吳郭魚一隻及紅蟳二隻，價值不多，且事後均已深具悔意，而所觸犯者係六月
    以上、五年以下有期徒刑之罪，顯屬情輕法重，如處以法定最低刑，尚嫌過重，
    犯罪情狀不無可憫恕之處，爰均依刑法第五十九條規定減輕其刑；又被告戊○○
    曾於民國八十三年間因違反肅清煙毒條例罪，經臺灣高雄地方法院判處有期徒刑
    三年一月，並經本院駁回上訴確定，於八十七年八月二十三日執行完畢，此有臺
    灣屏東地方法院檢察署刑案資料查註紀錄表一紙在卷可按，其於五年內再犯有期
    徒刑以上刑之本罪，為累犯，應依法加重其刑，前述刑之加重減輕，應依法先加
    後減之。
三、原審予以論罪科刑，固非無見，惟查被告乙○○、羅瑞廷、甲○○及戊○○等四
    人係因至枋寮海邊遊玩路過案發地點，一時貪念臨時起意行竊，所得僅吳郭魚一
    隻及紅蟳二隻，價值不多，且事後均已深具悔意，而所觸犯者係六月以上、五年
    以下有期徒刑之罪，顯屬情輕法重，如處以法定最低刑，尚嫌過重，犯罪情狀不
    無可憫恕之處，已如前述，原審未依刑法第五十九條規定減輕其刑，尚有未洽；
    被告乙○○、羅瑞廷、甲○○及戊○○等四人上訴意旨，以原審量刑過重，指摘
    原判決不當，非無理由，自應由本院將原判決予以撤銷改判；審酌被告乙○○等
    四人之犯罪動機、目的、手段、竊取物品之價值僅約三百元，情節輕微等一切情
    狀，分別量處如主文第二、三項所示之刑，並均諭知易科罰金之折算標準，又被
    告乙○○前未曾受有期徒刑以上刑之宣告，此有臺灣高等法院被告全國前案紀錄
    表在卷可證，因一時失慮，偶罹刑典，事後已坦承犯行，深具悔意，經此刑之宣
    告後，應知警惕而無再犯之虞，本院認以暫不執行其刑為適當，予以宣告緩刑三
    年，用啟自新；至被告丁○○有賭博及違反麻醉藥品管理條例罪前科（不構成累
    犯），被告甲○○有違反麻醉藥品管理條例罪前科（不構成累犯），素行非佳，
    本院認不宜宣告緩刑，併予敘明；至扣案之流刺網及漁獲網各一具，雖為被告等
    犯罪所用之工具，惟無證據可資證明係被告等四人所有，爰不併予宣告沒收。
四、被告甲○○經合法傳喚，無正當理由不到庭，爰不待其陳述逕行判決。
據上論斷，應依刑事訴訟法第三百六十九條第一項前段、第三百六十四條、第三百七
十一條、第二百九十九條第一項前段、第三百條，刑法第二十八條、第三百二十一條
第一項第四款、第四十七條、第四十一條第一項前段、第五十九條、第七十四條第一
款，罰金罰鍰提高標準條例第二條，判決如主文。
本案經檢察官陳國全到庭執行職務。
中    華    民    國      九十二      年      四      月     十七   日
                              臺灣高等法院高雄分院刑事第七庭
                                  審判長法官  李春昌
                                        法官  莊飛宗
                                        法官  黃憲文
右正本證明與原本無異。
不得上訴。
          法院書記官  黃英彥
中    華    民    國      九十二      年      四      月    十七    日
附錄：本判決論罪科刑法條：
刑法第三百二十一條第一項第四款
犯竊盜罪而有左列情形之一者，處六月以上、五年以下有期徒刑：
四  結夥三人以上而犯之者。


司法院資訊處製作；財團法人民間司法改革基金會備份。
